臺灣板橋地方法院刑事判決　　　　　　　　　　　　　九十一年度訴字第三六九號
　　公　訴　人　臺灣板橋地方法院檢察署檢察官
　　被　　　告　乙○○
　　指定辯護人　甲○公設辯護人吳天明
右列被告因公共危險案件，經檢察官提起公訴（九十一年度偵字第二六一○號），甲
○判決如左：
    主  文
乙○○放火燒燬他人所有的電線，致生公共危險，累犯，處有期徒刑壹年陸月。
    事  實
一、乙○○為居無定所的遊民，有竊盜、重傷害及三次公共危險前科，曾於民國七十
    九年間，因放火燒燬他人物品罪，經甲○判處有期徒刑二年確定，後減刑為有期
    徒刑一年，於八十年三月三十一日執行完畢；又於八十二年間因失火燒燬他人物
    品罪，經甲○判處拘役五十九日確定，於八十三年八月二十三日執行完畢；又於
    八十六年間，因放火燒燬自己所有物致生公共危險罪，經台灣高等法院銷原判決
    改判處有期徒刑六月確定，於八十七年七月三十日執行完畢，仍不知悔改，因四
    處流浪無處居住，於九十年十一月間，見位於台北縣三重市○○街五十八號住宅
    旁，尚未設門牌亦未接水電的九層樓鋼筋混凝土造建築物結構體已完成，足以遮
    風避雨，又是空屋無人居住管理，遂暫住於該工地建築物二樓內，於九十一年一
    月十九日晚上二十三時三十分左右，因嚴冬寒流來襲為取暖，酒後（未達精神耗
    弱程度）明知置於二樓樓梯間內其所有從垃圾堆撿拾來的棉被、厚紙板等物都是
    易燃物，且點火引燃自己所有棉被、厚紙板燃燒後，火勢極有可能延燒其旁自己
    所有的易燃床墊、衣服、鞋子等物品，並波及延燒燬該建築物二樓樓梯旁牆壁上
    他人所有的易燃電線，其對火勢延燒上述易燃物品已有認識及預見，竟以縱發生
    延燒燒燬該等易燃物品的結果也不足惜的心態，而在該空屋二樓樓梯間內，以其
    所有的打火機點燃棉被，再以厚紙板添加助燃以引火取暖，而燒燬其所有的棉被
    一條及厚紙板，又火勢過猛漫延燒燬旁邊其所有的床墊一塊及衣服、鞋子等物，
    並迅速延燒燬該建築物二樓樓梯旁牆壁上他人所有的配置電線，煙火更波及致該
    建築物二樓樓梯地面、牆壁因燃燒而燻黑達數平方公尺，而致生公共危險。後因
    路過巡邏警員發現該空屋內產生熊熊火光立即入內與前來協助民眾合力將火撲滅
    ，並將乙○○逮捕而查獲上情。
二、案經臺北縣政府警察局三重分局報請臺灣板橋地方法院檢察署檢察官偵查起訴。
    理  由
一、被告的供述及辯解：
    被告乙○○固坦承於上述時地為取暖點火引燃燒燬自己所有棉被、厚紙板等物品
    ，惟否認有放火燒燬物品致生公共危險犯行，辯稱：我喝醉酒神智不清，只是放
    火燒自己的東西等語。
二、認定犯罪事實所憑的證據和理由：
  （一）放火燒燬自己所有及他人所有物品的證據：
        被告在上述時地為取暖點火引燃燒燬自己所有棉被、厚紙板，並漫延燒燬自
        己所有床墊、衣服、鞋子及他人所有電線，及燻黑部分二樓樓梯地面及牆壁
        的事實，已經被告於警局詢問、偵查中檢察官訊問時及甲○審理中均坦白承
        認，核與證人許加土於警局詢問時證述情節相符，並有火災現場照片十二張
        可證明。
  （二）被告並無公訴人所指訴放火燒燬現非供人使用他人所有建築物的犯意：
        公訴人雖認被告是要放火燒燬現非供人使用的建築物，然被告於警局詢問、
        偵查中檢察官訊問及甲○審理中均否認有放火燒燬該建築物的故意，雖本件
        被告放火的地點是在現非供人使用的建築物二樓內，然被告為居無定所的遊
        民，與工地建築物起造人或所有人互不相識，其已在該工地建築物暫住數月
        ，因該空屋無人居住管理，原有繼續暫棲身以渡寒冬的打算，從而被告應無
        故意燒燬該現未供人使用建築物的動機，又該空屋觀其照片，是鋼筋混凝土
        建造的九層樓建築物，雖結構體雖已完成，但尚未設門牌亦未接水電，也無
        內部裝潢，且屋徒四壁，缺乏足以引燃鋼筋混凝土造建築結構的易燃物，被
        告雖在空屋內二樓樓梯間點火引燃自己的棉被及厚紙板，但只有可能延燒其
        旁同為易燃的自己所有床墊、衣服、鞋子及他人所有電線等物品，及燻黑部
        分二樓樓梯混凝土建造不可燃的地面及牆壁而已，在客觀上進而延燒燒燬鋼
        筋混凝土造建築物本體的可能性不大，且被告點火引燃後亦站立於該火堆旁
        邊，並未先行離去，如被告有放火燒燬建築物企圖，火勢既已放大延燒其旁
        易燃物，何以未即逃離現場？此亦可以證明被告並無燒燬建築物的犯意，是
        被告本意顯無放火燒燬建築物的認識或預見，更不可能有縱然發生燒燬建築
        物的結果也不足惜的意思，自不能認被告有放火燒燬現未供人使用建築物的
        犯意，是被告辯稱其無燒燬建築物的意思等語，應可採信，公訴人前開起訴
        意旨，則與事實不符。
  （三）被告有放火燒燬自己及他人所有物的犯意：
        依被告所述及現場火災照片顯示，被告在上述空屋二樓樓梯間內以其所有的
        打火機點燃棉被時，明知旁邊有自己所有的床墊、衣服、鞋子及他人配置的
        電線等易燃物品可能延燒，竟再以厚紙板添加助燃火勢，其本意顯然有縱然
        發生火勢延燒燒燬上述自己撿拾來的床墊、衣服、鞋子及他人配置的電線等
        易燃物品的結果，也不足惜的心態，是被告對於放火燒燬自己所有棉被、厚
        紙板的結果，有明知並有意使其發生的直接故意，對延燒燒燬自己所有的床
        墊、衣服、鞋子及他人所有的電線的結果，則認縱然燒燬亦不足惜，也有預
        見其發生而其發生不違背其本意的間接故意，而非如公設辯護人所辯稱僅是
        不慎失火延燒燒燬，是被告應有放火燒燬自己及他人所有物的犯意，至為明
        確。
  （四）被告放火燒燬物品，致生公共危險：
        刑法公共危險罪章中所定具體危險犯的規定，是以行為在客觀上致生公共危
        險為其構成要件，而所謂致生公共危險，祇須有發生實害的蓋然性為已足，
        此蓋然性的有無，應由事實審法院基於經驗法則，而為客觀的判斷。本件依
        偵查卷附現場照片所示，事發地點位於街市中，附近社區人口相當稠密，其
        旁有台北縣三重市○○街五十八號住家緊鄰，鄰接道路人車往來頻繁，參照
        現場照片，除燒燬該建築物二樓內的棉被，厚紙板、床墊、衣服、鞋子、電
        線等易燃物品外，煙火更延燒波及致二樓樓梯地面、牆壁因燃燒而燻黑達數
        平方公尺，並產生熊熊火光，可見當時確已火煙瀰漫，週遭可見，自有造成
        驚恐，引發混亂的可能，而危及附近住家及往來人車的安全，依客觀經驗法
        則判斷，足認被告的放火行為顯有波及週遭其他物品的危險，已達「致生公
        共危險」的程度。
  （五）被告當時時的精神狀態未達精神耗弱程度：
        被告另辯稱：當時酒醉神智不清等語，雖案發當時警員未對被告作酒精濃度
        測試，無從得知當時其吐氣所含酒精值，然喝酒並不當然會酒醉，更不必然
        會導致精神耗弱，且被告在案發一個小時後，於九十一年一月二十日凌晨零
        時三十分起至一時十分止，在台北縣政府警察局三重分局厚德派出所接受詢
        問製作警詢筆錄時，意識已經很清楚，並無酒醉神智不清或語無倫次、多語
        吵鬧等泥醉及控制力薄弱情狀，其對當時發生經過情形記憶清晰，能詳細供
        述全部案情經過，也有該警詢筆錄可證明，另被告帶警至火災現場指認拍照
        時的神情，也很正常並無酒醉精神不濟情狀，亦有照片可憑，再參照被告曾
        有放火燒汽車、引火焚燒草堆、持打火機點燃棉被木架等共計三次公共危險
        前科，先後遭判罪入獄服刑，有刑案資料作業個別查詢報表及台灣高等法院
        檢查處刑案記錄簡覆表可證，也可以佐證依被告親身經歷的切膚之痛，對於
        持打火機點燃棉被，火舌極有可能無法控制而漫延燃燒致生公共危險一節，
        應該有所認識，綜上足認被告當時的精神狀態，其對外界事務的判斷能力及
        控制力並未顯然減退，仍然未達精神耗弱的程度，被告辯稱當時酒醉神智不
        清等語，與事實不符，不足採信。
  （六）綜合上述，被告犯罪證據明確，犯罪行為應可認定。
三、適用法律：
  （一）被告行為所觸犯的法律：
        核被告所為，係犯刑法第一百七十五條第一項的放火燒燬住宅等以外他人所
        有物致生公共危險罪。被告雖以一放火行為燒燬上述他人所有的電線及自己
        所有棉被、厚紙板、床墊、衣服、鞋子等物品，然刑法上放火行為原即含有
        毀損性質，放火罪的直接被害法益，是一般社會的公共安全，雖同時侵害私
        人財產法益，但仍以保護社會公安法益為重，不得以所焚對象的所有權歸屬
        不同或種類、數量多寡定其罪數，同時燒燬數個處罰輕重不同的目的物時，
        應包括觀察，僅成立單一放火罪，是被告放火行為雖然同時延燒自己所有物
        品及他人所有物品，仍應包括在同一放火行為內觀察，只成立最重的刑法第
        一百七十五條第一項的放火燒燬住宅等以外他人所有物致生公共危險一罪，
        而不另成立刑法第一百七十五條第二項的放火燒燬住宅等以外自己所有物致
        生公共危險罪。至公訴意旨雖認被告是涉犯刑法第一百七十四條第四項、第
        一項的放火燒燬現未供人使用的他人建築物未遂罪，但本件並未能證明被告
        有放火燒燬現非供人使用的他人建築物的犯意，已如上述，是公訴人起訴法
        條尚有未洽，應予變更。
  （二）累犯加重其刑：
        被告曾於八十六年間，因放火燒燬自己所有物致生公共危險罪，經台灣高等
        法院銷原判決改判處有期徒刑六月確定，於八十七年七月三十日執行完畢，
        有臺灣高等法院檢察署刑案記錄簡覆表一份可證，五年以內再犯有期徒刑以
        上的本罪，為累犯，應依刑法第四十七條規定加重其刑。
  （三）量刑及科刑：
        審酌被告素行不佳，有如事實欄所載的竊盜、重傷害及放火燒汽車、引火焚
        燒草堆、持打火機點燃棉被木架等共計三次公共危險前科，均經執行完畢，
        仍不知悔改，再犯本件放火罪，惡性重大，雖火災造成實際損害不大，但嚴
        重危害社會公共安全，但其為居無定所的遊民，暫住工地建築物內棲身，因
        嚴冬寒流來襲為取暖而放火的犯罪動機，處境令人憐憫，及其犯罪後態度良
        好等一切情狀，量處如主文所示之刑。
四、依刑事訴訟法第二百九十九條第一項前段、第三百條，刑法第一百七十五條第一
    項、第四十七條，判決如主文。
本案經檢察官洪家原到庭執行職務。
中      華      民      國    九十一    年      三      月     二十     日
                              臺灣板橋地方法院刑事第二庭
                                      法  官  梁宏哲
右正本證明與原本無異
如不服本判決應於送達後十日內向甲○提出上訴狀
                                      書記官  周百川
中      華      民      國    九十一    年      三      月     二十     日
附錄本案論罪科刑法條全文：
刑法第一百七十五條：
放火燒燬前二條以外之他人所有物，至生公共危險者，處一年以上、七年以下有期徒
刑。
放火燒燬前二條以外之自己所有物，至生公共危險者，處三年以下有期徒刑。
失火燒燬前二條以外之物，致生公共危險者，處拘役或三百元以下罰金。
